【裁判字號】    88,簡上,4
【裁判日期】    891208
【裁判案由】    給付票款
【裁判全文】
臺灣嘉義地方法院民事判決  八十八年度簡上字第四號
    上  訴  人  乙○○
    被  上訴人  丙○○
    訴訟代理人  林春發  律師
右當事人間請求給付票款事件，上訴人對於中華民國八十七年十月十九日本院嘉義簡
易庭八十七年度嘉簡字第六二四號第一審判決提起上訴，本院判決如左：
    主  文
上訴駁回。
第二審訴訟費用由上訴人負擔。
    事  實
甲、上訴人方面：上訴人雖未於言詞辯論期日到場，惟據其於準備程序期日到場所為
                之聲明、陳述如左︰
  一、聲明：求為判決如左：
  （一）原判決廢棄。
  （二）右廢棄部分，被上訴人在第一審之訴駁回。
  二、陳述：除與原審判決書所載者相同茲予引用外，補稱：
  （一）本件系爭三張支票係被上訴人詐騙上訴人所簽發，此精心策劃之騙局，犯罪
        地牽連台灣、馬來西亞及新加坡三地，而佈局人員之身份及關聯性則如下述
        ：林誌誠（現任法官）、陳玉蘭（林誌誠之配偶與趙麗霞為國內外投資之合
        夥人）、甲○○（林誌誠之親弟）、趙麗霞、被上訴人（趙麗霞之親弟）、
        外籍人士ＫＣ及其叔叔及一批不詳份子。茲詳述其詐騙經過於后：
    １、緣於民國（下同）八十六年二月分訴外人林誌誠力邀上訴人至汶萊投資生意
        ，因為林誌誠太太（陳玉蘭）和趙麗霞在台北及汶萊共同投資生意。基於林
        誌誠之勸誘，上訴人乃與其動身前往汶萊，同年三月九日出發日，在機場林
        誌誠介紹趙麗霞的親弟弟即被上訴人認識，然後同班機一起前往汶萊。同年
        三月十日參觀林誌誠太太（陳玉蘭）與趙麗霞投資在汶萊的二家電動玩具店
        ，上訴人沒有興趣且不同意參加，因其屬於違法生意，與上訴人志趣不合。
        同年三月十一日林誌誠、被上訴人、本人及本人太太四人至吉隆坡雲頂飯店
        ，晚上被上訴人、林誌誠刻意介紹他們的外籍朋友ＫＣ給本人認識。三月十
        二日在機場被上訴人、林誌誠、ＫＣ三人提起ＫＣ叔叔要來台灣投資生意之
        事，大致談了一會，約定下次見面再談。林誌誠、本人及本人太太三人便搭
        機回台灣。而被上訴人說要與ＫＣ兩人去新加坡，但事後查證被上訴人與林
        誌誠太太（陳玉蘭）於八十六年三月十六日便一同搭乘ＢＩ４５５班機回台
        灣，故被上訴人所言應不實在，而係與陳玉蘭在該地會商情事，此為上訴人
        在本件第一次出國所遭遇之過程。
    ２、同年三月十九日林誌誠復叫被上訴人由台北出發至新加坡，本人與本人太太
        則由高雄去新加坡會合，至新加坡時其即安排ＫＣ來機場接我們去飯店。在
        飯占時，該等人介紹ＫＣ叔叔給本人認識，然後談起要來台灣投資之事，大
        約二十多分，ＫＣ叔叔說臨時有事，約定三月二十四日再談。回台灣以後，
        林誌誠便來本人家問起新加坡生意談得如何，此為上訴人第二次出國及返國
        後所遭遇之過程。
    ３、林誌誠刻意二度安排被上訴人提前一天於同年三月二十三日先去新加坡。隔
        天即三月二十四日本人與本人太太兩人復由高雄出發至新加坡，被上訴人和
        ＫＣ兩人至機場接我們到飯店，在飯店等ＫＣ叔叔的時候，被上訴人故意談
        起說他今天和ＫＣ兩人去新加坡花旗銀行提領美金現金一百萬，並當場立即
        取出給本人看，藉以取信本人，誘使本人投資，後來ＫＣ叔叔來飯店開始談
        起來台灣投資之事，並提供意見由ＫＣ叔叔出資美金二百二十萬元、ＫＣ出
        資美金一百九十萬元、被上訴人出資美金二十萬元，林誌誠與本人共同出資
        美金六十五萬元，合計美金五百萬元，首先在吉隆坡註冊成立總公司，然後
        在台灣買本人位於高雄市○○○路之房屋作為為分公司。當時本人沒有答應
        投資，因為資金不夠，但是被上訴人馬上答應他要投資，三月二十五日本人
        與本人太太兩人即回台灣，而被上訴人則留在新加坡三天於三月二十八日坐
        ＢＲ２２６班機回台北，留此三天不曉得用意何在，而於本人在新加坡期間
        之三月二十四日林誌誠從他的辦公室影印一份〞洗錢防制條例〞資料來本人
        家中交給本人父親，不曉得用意？此為上訴人第三次出國期間所遭遇之過程
        。
    ４、同年三月二十五日本人回台灣以後，林誌誠常常來本人家，跟本人提起吉隆
        坡投資之事，本人回答說資金不夠，沒有能力投資，林誌誠馬上說資金絕對
        沒有問題，其親弟弟（甲○○）經營職棒與六合彩大組頭，其可以跟其弟弟
        （甲○○）調借（利息要付），但須從合股公司中之盈餘分給甲○○一百萬
        以作為借款條件），而我們兩人就可以合股投資此生意，當本人在考慮之時
        ，林誌誠說其已經影印一份〞洗錢防制條例〞給本人父親，又說本人真笨到
        現在還不曉得意思？林誌誠言：對方（吉隆坡）匯給我們公司的錢叫做洗錢
        ，毛利是非常可觀，在八十六年四月二十三日以前匯來台灣絕對不違法，我
        （林誌誠）是當法官，任何人法律絕對比不上我（林誌誠）法官。而你又可
        以賣掉高雄六合二路的房子，作為台灣分公司云云，一直煽動引誘上訴人與
        他共同投資（吉隆坡）的海外生意。
    ５、同年四月三日林誌誠連絡甲○○來上訴人家，然後他叫甲○○由六處調入六
        筆資金新台幣（下同）五百萬元二百萬元二百萬元二百萬元一百
        萬元六百萬元，合計一千八百萬元，利息先扣掉二十四萬五千元，即共匯
        一千七百七十七萬五千元入本人帳戶，同日另交二萬元給甲○○作為一百萬
        元票款之利息，再由本人存入三十萬元以補足美金六十五萬元，林誌誠要本
        人開六張支票給甲○○，再由他背書，以作為合股投資證明。在此同時，本
        人多次邀他一同前往吉隆坡，而林誌誠特別強調說被上訴人可以全權代表他
        處理全部之事，公司可以放心被上訴人全權處理。而此一千八百萬元即由嘉
        義第一銀行電匯至新加坡第一銀行。
    ６、林誌誠三度叫被上訴人於四月三日提前一天搭乘ＳＱ９８７班機前往新加坡
        ，不曉得用意，而四月四日本人和本人太太亦到達新加坡，被上訴人即來機
        場接我們至新加坡第一銀行提領美金現鈔六十五萬元，然後至飯店時，被上
        訴人說他美金二十萬元已交給ＫＣ。（不知何時？何地？此美金二十萬元資
        金來源？由何處匯入？其應無此資力，故應為虛幌之詞）隔日即四月五日被
        上訴人、我和我太太三人同至吉隆坡，ＫＣ來機場接我們，然後至香格里拉
        飯店，被上訴人叫上訴人把美金六十五萬元交給他，然後被上訴人和ＫＣ叔
        叔兩人把現金拿走，他們說把全部資金集中放在總公司比較安全。大約一個
        多小時，被上訴人單獨一人回飯店，我一見即嚇一跳，並很生氣的說：「你
        怎麼那麼放心把那麼多的現金交給ＫＣ叔叔一個人（因本人對此等人皆非熟
        識）」，被上訴人回答說沒有關係，還有兩個〞阿毛〞跟他在一起，我很生
        氣又說：如有問題誰負責，被上訴人與ＫＣ兩人說絕對沒問題，如果有問題
        他們兩人一定負全部責任，還有加上林誌誠（被上訴人說林誌誠交待他全權
        處理）。晚上被上訴人與ＫＣ兩人說去酒店喝酒，但不曉得去何地方？
    ７、隔天四月六日早上八點左右，被上訴人、ＫＣ、我和我太太四人至伊勢丹那
        飯店、房號一六三九，在外面按鈴約四十多秒，有人來開門叫我們進去，結
        果看到ＫＣ叔叔手被反拷，有二個自稱便衣警察、二個穿制服警察，其中穿
        便服一人說：ＫＣ叔叔有吸、販毒及印偽鈔，帶我們去浴室看裡面貼有八、
        九張美金在鏡子上面，問我們認不認識那兩個阿毛，我們說不認識阿，他們
        就叫我們可以離開。但我堅持不離開並堅持要與其至當地警察機關說明，因
        美金現款六十五萬元在ＫＣ叔處，但被上訴人不僅未附合本人之堅持及顧慮
        ，反而又嗔又騙我們夫妻人說，我們三人先回新加坡，一切事情他會處理，
        到達新加坡，被上訴人又叫我們夫妻兩人先回台灣再等他消息。被上訴人則
        留在新加坡，於四月八日坐ＢＲ２８６班機回台灣（但於四月九日林誌誠與
        被上訴人在上訴人處，以電話聯絡時，卻仍偽稱被上訴人尚在新加坡，實則
        不然）。此為上訴人第四次出國並遭前揭人等騙取合夥款項之過程。
    ８、之後，林誌誠事先明知本人訂四月十一日的機票回台灣，卻不知從何管道知
        道本人於四月六日就因在國外發生假警察事件而提前返（顯然前揭人等有互
        通訊息），另八十六年四月七日林誌誠及甲○○兄弟夥同不詳姓名男子數名
        至上訴人處，由甲○○強逼上訴人須提前拿出六百萬元，此時林誌誠則藉勢
        附和要上訴人開具二張支票給甲○○，上訴人迫於情勢，乃開具發票日八十
        六年四月十二日面額三百萬元及發票日八十六年四月十七日面額三百萬元之
        支票二紙，並由林誌誠背書交給甲○○，並換回發票日八十六年四月二十日
        面額六百萬元之支票一紙，而此二張面額各三百萬元之支票，業已由甲○○
        提領完畢，其款項來源係八十六年四月十四日林誌誠至上訴人處，要其朋友
        即蔡正忠電匯三百萬元至新竹，林誌誠在上訴人家中打電話給被上訴人從台
        北電匯一百五十萬元至上訴人帳戶，後再由林誌誠指示上訴人開具發票日皆
        為八十六年四月二十日，面額共計一百五十三萬元之支票三紙給被上訴人（
        因林誌誠說被上訴人是做錢莊七天利息五萬六千元，故一百五十三萬元中之
        三萬元及當場交付二萬六千元，合計五萬六千元作為利息），以供甲○○提
        領。
    ９、上訴人最初所開具之六紙支票票款合計一千八百萬元，皆有林誌誠背書以表
        合夥投資證明並負連帶責任之意，其中之票款七百萬元業由林誌誠之弟甲○
        ○領走，剩餘四紙支票合計一千一百萬元因上訴人存款不足遭退票，嗣又發
        現林誌誠背書遭惡意塗銷，且於該紙支票退票及遭惡意塗銷後，復因林誌誠
        之指示，由上訴人另開具另二紙支票面額合計一千一百萬元，並亦亦由林誌
        誠背書，其中面額八百萬元之支票，復因林誌誠由背書人之地位變造為受任
        領款人，再遭退票，由此過程中可見上訴人所開之支票之遭退票，係因林誌
        誠應負擔之合夥款項未履行負擔之責及背書遭變造使然，而此林誌誠未履行
        合夥負擔款項責任及背書遭變造，亦是致上訴人所開具之支票遭退票之直接
        原因，而前揭支票於上訴人開具後即交由林誌誠再轉交其弟甲○○持有，更
        足證塗銷及變造者乃上訴人以外之人且該人為陷害上訴人之人，而該人依前
        揭推論應為林誌誠及甲○○。
    １０本件係被上訴人聯合林誌誠、甲○○多人聯合詐騙上訴人款項，因上訴人未
        發現被上訴人之詐騙行為，為還本人之負債，遂向被上訴人借貸一百五十萬
        元，惟嗣後上訴人懷疑被上訴人聯合他人詐騙上訴人之金錢，又因被上訴人
        向上訴人索回借款，上訴人虛與委蛇並積極查證被騙事實，遂僅償還十八萬
        元，惟因被上訴人稱地下錢莊逼債甚急，恐有生命危險，央求上訴人簽發一
        百三十五萬元支票用以支付該借款，以免地下錢莊追索而惹出事端，上訴人
        為恐對被上訴人之債款無法追索，遂簽發系爭支票由其支付地下錢莊，嗣後
        上訴人發現此簽發支票行為亦為被上訴人之詐騙行徑，遂將該三紙支票撤銷
        付款委託，同時就被上訴人所支付之金額向上訴人主張抵銷，被上訴人自不
        得再向上訴人請求給付票款。
三、證據：除援用原審之立證方法外，並補提支票影本五紙、和解書一件、對帳單影
          本一件、本院八十七年度易字第二九九號刑事判決影本一件、臺灣嘉義地
          方法院檢察署檢察官八十七年度偵續字第三五號不起訴處分書影本一件、
          錄音帶一捲及譯文一紙為證，並聲請訊問證人吳麗美、陳武龍、甲○○。
乙、被上訴人方面：
  一、聲明：駁回上訴。
  二、陳述：除與原審判決書所載者相同茲予引用外，補稱：
  （一）被上訴人持有上訴人所簽發，面額分別為四十萬元、四十萬元、五十五萬元
        之支票計三紙，上訴人已自認：「支票是我開立沒錯」（原審八十七年七月
        十四日言詞辯論筆錄）、「對支票之真正不爭執」（原審八十七年八月四日
        言詞辯論筆錄），上訴人既親自簽發支票，對支票之真正復不爭執，則依票
        據法第一百二十六條之規定，自應照支票文義擔保支票之支付。
  （二）次查上訴人復自承「我的帳戶確有匯入系爭款項一五０萬」（原審八十七年
        七月十四日言詞辯論筆錄）、「八十六年四月十六日原告有匯一五０萬元到
        我的帳戶」、「是原告先匯款我才開票的」（原審八十七年八月四日言詞辯
        論筆錄），足見上訴人係先取得相當於系爭三紙支票之票面金額後始簽發支
        票支付被上訴人，則被上訴人取得上開三紙支票顯非出於惡意或不相當之對
        價，被上訴人何來詐騙上訴人？故上訴人主張系爭三紙支票係遭被上訴人詐
        騙取得云云，顯無理由，灼然可見。
  （三）再者，上訴人雖辯稱：「系爭支票是合夥款，因原告稱錢是向朋友借的，並
        稱他信用不好，所以叫我開票給他，我們是合開貿易公司」，衡情兩造若確
        有合夥關係，則兩造出資多寡、損益如何分配，經營何種生意，乃至訂立合
        夥契約，凡此理應明確，惟上訴人就此皆無法舉證以實其說，故其主張兩造
        有合夥關係，實難令人置信。且假設兩造確有合夥關係，則被上訴人匯款一
        百五十萬元予上訴人係履行合夥之出資，上訴人豈有再開立三紙支票交付被
        上訴人之理？如此豈不等於被上訴人並未出資？故上訴人主張顯與常理有違
        ，不足採信。
  （四）末查被上訴人並未與上訴人合夥投資，故被上訴人亦不可能與上訴人約定分
        擔損失。反觀上訴人及其配偶吳麗美向訴外人甲○○詐騙一千八百萬元之詐
        欺犯行，業經嘉義地檢署以八十六年度偵字第五五０五號起訴書起訴在案，
        刻由鈞院以八十七年度易字第二九九號審理在案，足證該筆款項確係遭渠等
        夫婦侵吞，上訴人猶飾詞辯稱該一千八百萬元係被上訴人取走，顯係卸責之
        詞。
  （五）左列證據足以證明被上訴人並未與上訴人合夥做生意：
    １、依嘉義地檢署八十六年度偵字第五０五號案卷中，甲○○於八十六年八月四
        日具狀控告乙○○、吳麗美詐欺所載經過情形為：乙○○、吳麗美夫婦以欲
        到國外即新加坡投資事業急需用一筆資金投資且期限只一個月為由，向告訴
        人詐欺一千八百萬元，借款當時謊稱：「我許某人在嘉義地區僅借他人有，
        從未向他人開口借錢，所以不方便向朋友開口」，「否則如陳醫師、賴董等
        人，三百萬、五百萬元、一千萬、二千萬元只要我許某人開口錢馬上送過來
        」：：云云，使告訴人不疑有他，交付一千八百萬元即電匯至乙○○在嘉義
        市第一商業銀行帳戶內，由上足證一千八百萬元確係上訴人向甲○○借款。
    ２、檢察官於八十六年八月五日訊問林誌誠：「乙○○說是你要借錢的是否如此
        ？」據答：「不是，我與乙○○是好朋友，所以我才拜託我弟弟借給他，我
        自己本身也有支票」。檢察官又問甲○○：「你借錢給乙○○有何好處？」
        答稱：「他說要給我每月利息五十萬元」，足見甲○○借款予上訴人，係出
        於胞兄林誌誠之拜託，且上訴人願意每月支付利息五十萬元之故。
    ３、林誌誠之妻陳玉蘭偵查中八十六年十一月六日陳報狀第二段載明：被告乙○
        ○所錄關於「四個人分攤」錄音帶內容，陳報人當時所以會說「四個人分攤
        」：：云云，實因乙○○夫婦口口聲稱：如果林誌誠一毛錢都不分攤，那一
        千一百萬元一毛錢也不還云云，陳報人基於減少損失能要回多少算多少，損
        失幾百萬元總比損失一千一百萬元好，能夠拿回一點算一點之心態下，所為
        之答話。被告意圖抵賴債務，竟又不擇手段要陳報人之夫林誌誠及丙○○等
        人為其分擔債務。第三段：本案事實上很單純，即欠錢還錢。至於被告乙○
        ○夫婦向告訴人借了錢，將錢花到那裡或是賭掉了？與告訴人等毫無關係，
        可是，被告等卻故意模糊案情，先說一千八百萬元是林誌誠向告訴人所借，
        嗣又翻覆稱係丙○○取走，所言先後矛盾，豈能置信！實則一千八百萬元乃
        事後林誌誠為免其弟即告訴人損失慘重，事後到被告家中，要其儘量償還債
        務，被告才勉強還告訴人七百萬元。刑事判決置卷內上開明顯而重要之證據
        於不顧，遽認有合夥之事實云云，顯然違誤。
    ４、上訴人雖提出和解書乙份附卷，其中第一條記載：甲、乙雙方（甲方指乙○
        ○、吳麗美，乙方指林誌誠、甲○○）經彼此深入溝通後，均是認合夥資金
        新台幣壹仟捌佰萬元，應係遭案外人訛詐，彼此間並無施詐、受害情事。第
        二條並指被上訴人本應分攤四百五十萬元，但已逃匿無蹤，惟查林誌誠於八
        十六年八月五日檢察官訊問：「錢是否是丙○○拿走？」據答：「我不知道
        」，且甲○○、林誌誠先前均清楚指稱一千八百萬元係借款，何以事後突然
        變成合夥款項？渠等誤會冰釋之原因如何？獻此均未見和解書內敘明，刑事
        判決未詳究內情，遽予照單全收，而為不利被上訴人之認定，顯難令人折服
        。
    ５、再者，陳玉蘭前開陳報狀已敘明係為減少損失，始會昧於事實，約定分攤金
        額，而從上開和解書第三條約定乙○○、吳麗美再交付十八紙支票共許三百
        五十萬元予甲○○、林誌誠以觀，益證渠等雙方係以此條件作為利益交換，
        亦即甲○○再拿三百五十萬元以減少損失，甲○○、林誌誠則昧於事實，配
        合上訴人指稱被上訴人應分擔合夥損失四百五十萬元，上訴人則以此作為拒
        付本件票一百三十五萬元之理由，鈞院不可不察。
    ６、被上訴人與上訴人並不熟識，而美金六十五萬元金額非小，上訴人社會經驗
        閱歷豐富，衡情豈可能將此鉅額款項交付被上訴人保管？刑事判決中所載被
        上訴人向上訴人稱：「當初錢你拿去嘛，你不要叫我拿吧」等語，錄音帶內
        容係遭變造、剪接，請鈞院命上訴人提出錄音帶原本，送法務部調查局鑑定
        內容是否完整連續。再者，警察臨檢事件係發生在馬來西亞，並非新加坡，
        刑事判決憑上開錄音帶，遽認被上訴人在「新加坡」旅社確有拿錢云云，顯
        然違誤甚鉅，且證據薄弱。
    ７、刑事判決認定上訴人不構成詐欺，最主要是認甲○○調借一千八百萬匯予上
        訴人，上訴人事後已返還七百萬元，果上訴人於借款之初即有詐欺意圖，事
        後又豈願意付七百萬元，以及渠等已達成和解云云，因而遽認屬民事糾紛，
        然其疏未詳究該案前後相關當事人供述不符之緣由，認定之事實並不足採。
  （六）上訴人於上訴理由中指稱被上訴人涉嫌詐欺之刑事部分，已先有臺灣嘉義地
        方法院檢察署八十六年偵字第六三二九號、八十七年偵字第五一六號不起訴
        處分書及同署八十七年偵續字第三五號不起訴處分書，繼有臺灣臺北地方法
        院檢察署八十八年偵續（一）字第三三八號不起訴處分書，予以認定被上訴
        人確未涉詐欺案件在卷，足證上訴人所陳，不足採信。
  （七）且依據前開北檢不起訴處分書就上訴人指述被上訴人涉嫌重利罪部分之不起
        訴理由稱：「經查，告訴人乙○○對其主動向被告（指被上訴人）借款及迄
        未清償一情，並不否認」，於歷次偵查中僅是空言主張被上訴人有收取重利
        之罪嫌，因此上訴人確有向被上訴人借款，而為償還借款並簽發系爭支票予
        被上訴人，應屬真實，上訴人否認本件票款，並主張係受被上訴人詐騙而簽
        發云云，不足採信。
  三、證據：除援用原審之立證方法外，並補提臺灣嘉義地方法院檢察署檢察官八十
            六年度偵字第六三二九號、八十七年度偵字第五一六號不起訴處分書、
            八十七年度偵續字第三五號不起訴處分書、臺灣嘉義地方法院檢察署檢
            察官八十八年度偵續一字第三三八號不起訴處分書等影本各一件為證。
丙、本院依職權調取本院八十七年度易字第二九九號詐欺案件刑事卷宗，及向內政部
    警政署入出境管理局函查被上訴人八十五年至八十六年間之入出境資料。
    理  由
一、本件上訴人未於言詞辯論期日到場，核無民事訴訟法第三百八十六條所列各款之
    情形，爰依被上訴人之聲請，准由其一造辯論而為判決。
二、本件被上訴人起訴主張：伊因借款予上訴人，而執有上訴人所簽發如原審判決附
    表所示之支票三紙（以下簡稱系爭支票），金額合計為一百三十五萬元，詎於八
    十六年十一月五日向付款人為付款之提示，竟均遭退票，屢經追索均為無效，爰
    依票據之法律關係，訴請上訴人如數給付票款及自提示日起按年息百分之六計算
    之利息等語。上訴人雖對於被上訴人曾匯款一百五十萬元至其帳戶及系爭支票係
    其簽發之事實不爭執，惟以：系爭支票係遭被上訴人詐騙所簽發，被上訴人所電
    匯之一百五十萬元，係兩造與訴外人林誌誠合夥投資中被上訴人所應付之合夥金
    ，並非借款，縱若係借款，其主張與被上訴人應付之合夥金四百五十萬元抵銷云
    云置辯。
三、查本件被上訴人起訴主張之右揭事實，業據其提出系爭支票及退票理由單影本各
    三紙為證，並有嘉義市第一信用合作社（以下簡稱嘉義一信）之對帳單在卷可稽
    ，而上訴人對於被上訴人曾匯款一百五十萬元至其在嘉義一信之帳戶內及系爭支
    票係其簽發之事實亦不爭執，再參以上訴人自認於收受被上訴人之上開一百五十
    萬元匯款後，即曾簽發同金額之支票一紙交付被上訴人，嗣因上訴人清償十八萬
    元（其中十五萬元為本金，另三萬元為利息）後，乃另以簽發金額共計一百三十
    五萬元之系爭支票三紙，以換回先前所簽發之金額一百五十萬元支票之事實，自
    堪信被上訴人之主張為真實。上訴人雖以前揭情詞置辯，惟查：
（一）被上訴人有交付與支票票面金額相符之款項予上訴人，上訴人始所簽發之系爭
      支票予被上訴人之事實，既為兩造所不爭，即難謂被上訴人係施用詐騙行為而
      取得系爭支票。至上訴人所指被上訴人聯合訴外人林誌誠、甲○○等多人聯合
      詐騙其一千八百萬元之刑事詐欺部分，迭經檢察官以告訴人（即上訴人）無法
      提出任何書證證明確將前開款項交付被告（即被上訴人），及尚乏證據證明所
      謂「假警察事件」係被告等人所設局等為由，而對被上訴人為不起訴處分，此
      有被上訴人提出之臺灣嘉義地方法院檢察署檢察官八十六年偵字第六三二九號
      、八十七年偵字第五一六號不起訴處分書、同署檢察官八十七年偵續字第三五
      號不起訴處分書，繼有臺灣臺北地方法院檢察署檢察官八十八年偵續（一）字
      第三三八號不起訴處分書等影本各一件可參，而觀諸上訴人於本件之上訴理由
      中率皆為臆測之詞，亦無法舉證以實其說，自無足採。
（二）又證人吳麗美、陳武龍、甲○○雖均到庭證稱：兩造與訴外人林誌誠等人有合
      夥投資云云，然證人吳麗美係上訴人之配偶，其立場已難期公允客觀，且觀之
      其證詞：「他（指被上訴人）自稱信用不好，他向乙○○借這三張支票要去向
      別人調借現金」、「是拿票去給他人做擔保，他說錢若借到，以後還錢後，支
      票會還乙○○」，與證人陳武龍所稱：「本件三張支票是被騙之後，趙（指被
      上訴人）應付四百五十萬，許（指上訴人）要求趙匯入四百五十萬，但趙要求
      許先開票去調借，趙先匯入一百三十五萬是要還甲○○」云云，均與前揭所述
      係被上訴人先匯入一百五十萬元至上訴人之帳戶內，上訴人始簽發同金額之支
      票交付被上訴人，嗣清償十八萬元後，乃再簽發系爭支票而換回先前簽發之一
      百五十萬元支票等情不符，渠等證言顯係完全附合上訴人之上訴，自屬偏頗之
      詞，委無可信；至證人甲○○之證言，與其於刑事告訴上訴人詐欺時堅稱係借
      款，而非合夥等語已有不符，其可信度即殊值質疑，此業據本院依職權調取本
      院八十七年度易字第二九九號詐欺案件刑事全卷查明無訛，且其在本院行準備
      程序時證稱：「（問：為何八十八年四月二十九日證詞中說丙○○手上，持有
      乙○○支票是為了借票去調現？）答：我有去乙○○家要錢時，乙○○告訴我
      的」等語，足見其所為不利於被上訴人之証詞，僅係片面聽聞上訴人陳述之傳
      聞證據而己，再參以上訴人及證人甲○○對於兩造及訴外人林誌誠等人合夥投
      資之事業為何？損益如何分配？均無法明確交待等情，足徵證人甲○○所言，
      及其於八十八年三月三十一日與上訴人所成立之和解書內容，均顯係因上訴人
      事後已清償部分款項（一千零五十萬元），所為袒護上訴人之詞，亦無足採。
四、綜上所述，本件上訴人所辯均無可取。從而，被上訴人本於票據之法律關係，請
    求上訴人給付票款一百三十五萬元及自提示日即八十六年十一月五日起至清償日
    止按年息百分六計算之利息，為有理由，應予准許。又命清償票據上債務之判決
    ，應依職權宣告假執行，民事訴訟法第三百八十九條第一項第四款定有明文。是
    則原審判命上訴人如數給付並依職權宣告假執行，於法並無違誤。上訴意旨指摘
    原判決不當，求予廢棄改判，為無理由，應予駁回。
五、據上論結，本件上訴為無理由，依民事訴訟法第三百八十五條第一項前段、第四
    百三十六條之一第三項、第四百四十九條第一項、第七十八條，判決如主文。
中      華      民      國    八十九    年     十二     月      八      日
~B臺灣嘉義地方法院民事第二庭
~B    審判長法官  王金龍
~B    法      官  羅秀緞
~B    法      官  楊力進
右為正本係照原本作成。
如對本判決上訴，須於判決送達後二十日內向本院提出上訴狀，同時表明上訴理由，
如已於本判決宣示後送達前提起上訴者，應於判決送達後十日內補具上訴理由（均須
按他造當事人之人數附繕本）。
中      華      民      國    八十九    年     十二     月      八      日
~B    書  記  官  賴琪玲


司法院資訊處製作；財團法人民間司法改革基金會備份。
